臺灣宜蘭地方法院民事判決
110年度簡字第32號
原      告  陳俊吉  
訴訟代理人  陳敬穆律師
            謝亞哲律師 
            朱一品律師
被      告  吳南儀  
            吳泰峰  
            王美慧  
共      同
訴訟代理人  簡慎甫  
            江明達  
上  一  人
複代理人    陳信儒  
上列當事人間侵權行為損害賠償事件，本院於110年11月24日言
詞辯論終結，判決如下：
    主  文
一、被告乙○○、丙○○、甲○○應連帶給付原告新臺幣(下同)39萬2,
    346元，及自民國（下同）109年7月25日起至清償日止，按
    週年利率百分之5計算之利息。
二、原告其餘之訴駁回。
三、訴訟費用由被告連帶負擔百分之40，餘由原告負擔。
四、本判決第1項得假執行。被告如以39萬2,346元為原告供擔保
    後，得免為假執行。
五、原告其餘假執行之聲請駁回。
    事  實
壹、程序事項：
一、依110年1月20日公布施行民事訴訟法第427條第2項第11款規
    定，本於道路交通事故有所請求而涉訟者，不問其標的金額
    或價額，一律適用簡易程序審理。而於修正前已繫屬之事件
    ，未經終局裁判者，其法院管轄權及審理程序，適用修正後
    之規定。民事訴訟法施行法第4條之1亦有明文。而本件（原
    案號為本院109年度訴字第319號）原告係基於道路交通事故
    請求被告賠償，依前開規定，自屬簡易程序事件，合先敘明
    。
二、按訴狀送達後，原告不得將原訴變更或追加他訴，但擴張或
    減縮應受判決事項之聲明者，不在此限，民事訴訟法第255
    條第1項第3款定有明文。本件原告起訴時訴之聲明主張：㈠
    被告乙○○、丙○○、甲○○應連帶給付原告177萬9,721元，及自
    起訴狀繕本送達翌日起至清償日止，按年息5%計算之利息。
    ㈡願供擔保請准宣告假執行（見本院卷第17頁）。嗣於110年
    10月7日、110年11月24日變更訴之聲明為：㈠被告乙○○、丙○○、甲○○應連帶給付原告94萬589元，及自民事準備狀繕本送
    達翌日即109年7月25日起至清償日止，按年息5%計算之利息
    。㈡願供擔保請准宣告假執行（見本院卷第271頁、第289頁
    ），經核上述變更，並未變動請求權基礎，僅屬為減縮請求
    金額，依前揭說明，應予准許。
三、又按當事人喪失訴訟能力或法定代理人死亡或其代理權消滅
    者，訴訟程序在有法定代理人或取得訴訟能力之本人，承受
    其訴訟以前當然停止；於得為承受時，應即為承受之聲明，
    民事訴訟法第170條、第175條第1項分別定有明文。查本件
    被告乙○○係於87年12月9日出生，於原告起訴時（107年9月5
    日）為未成年人，然於訴訟繫屬期間，被告乙○○已成年而有
    訴訟能力，並具狀聲明承受訴訟（見本院卷第294、295頁）
    ，於法核屬有據，自應准許。
貳、實體部分：
一、原告起訴主張：被告乙○○於106年11月18日下午5時40分許，
    騎乘其所有之車牌號碼000-0000號普通重型機車（下稱肇事
    機車）搭載訴外人陳韻茹，沿宜蘭縣五結鄉191甲線公路由
    北往南方向行駛，至上開路段與三吉路無號誌之交岔路口處
    時，因行經無號誌岔路口右轉，未於路口前30公尺打右轉方
    向燈且未注意右側同向直行來車，而與原告騎乘之車牌號碼
    000-0000號普通重型機車（下稱系爭機車）發生碰撞（下稱
    系爭車禍），致原告受有胸部挫傷併右側第8至10肋骨骨折
    及少量氣胸、胸部挫傷併左側第10肋骨骨折、腹部鈍傷併肝
    臟及脾臟撕裂傷、右側第二掌骨骨折、右手肘挫傷併撕裂傷
    等傷害。又被告乙○○上開過失傷害行為，業經本院以107年
    度交易字第230號刑事判決判處被告乙○○罪刑確定在案，是
    被告乙○○就其駕車過失致原告因系爭車禍所受損害，自應負
    賠償責任。而原告因系爭車禍受有醫療費6萬2,221元、交通
    費用共計4,500元、看護費用22萬6,000元、薪資損失24萬8,
    000元、勞動力減損44萬3,454元、機車修復費用6萬6,750元
    （含工資8,000元、零件5萬8,750元）及精神慰撫金100萬元
    之損害，共計205萬925元。又因系爭車禍原告與被告乙○○同
    為肇事原因，雙方應負責任各半，且扣除原告已領取之強制
    險理賠金8萬4,874元後，被告乙○○應再賠償原告94萬589元
    。另被告乙○○行為時為限制行為能力人，則其法定代理人即
    被告丙○○、甲○○，亦應與被告乙○○負連帶賠償責任。為此，
    爰依民法侵權行為損害賠償之規定提起本件訴訟，並聲明如
    前述，並願供擔保，請准宣告假執行。
二、被告則辯以：不否認原告與被告乙○○就系爭車禍發生均有肇
    事原因，並對原告主張肇事責任各半部分無意見。但原告請
    求賠償之金額過高，且被告乙○○因系爭車禍也受有損害，可
    與原告請求為抵銷等語。並聲明：原告之訴駁回，如受不利
    判決，願供擔保請准免予宣告假執行。
三、原告起訴主張，被告乙○○於上述時地騎乘機車與原告發生碰
    撞，致原告受有前述傷害等情，業經提出醫療財團法人羅許
    基金會羅東博愛醫院（下稱羅東博愛醫院）診斷證明書（見
    本院附民卷第29頁至第33頁、第37頁），本院107年度交易
    字第230號刑事判決為憑，並經本院調取本院刑事卷宗查明
    屬實，堪信原告此部分主張可採。原告進而主張，被告乙○○
    因上述行車過失，致原告受有上開損害，被告應如數連帶賠
    償等情，被告則否認之，並以前詞為辯。
四、按因故意或過失，不法侵害他人之權利者，負損害賠償責任
    ；無行為能力人或限制行為能力人，不法侵害他人之權利者
    ，以行為時有識別能力為限，與其法定代理人連帶負損害賠
    償責任。民法第184條第1項前段、第187條第1 項前段分別
    定有明文。查原告主張被告乙○○騎乘系爭肇事機車於上述路
    段，有上述應注意、能注意但未注意之過失情事，以致發生
    系爭車禍造成原告受傷等情，為被告乙○○所不爭執，是被告
    乙○○自應就系爭車禍所造成原告之損失負損害賠償責任。且
    被告乙○○於上開車禍發生時為限制行為能力人，被告丙○○、
    甲○○為被告乙○○之法定代理人，而被告乙○○於上述行為時已
    高職畢業，顯已有識別能力，則被告乙○○之法定代理人即被
    告丙○○、甲○○自應與被告乙○○負連帶賠償責任。
五、有關原告分別主張之損害，有無理由，分述如下：
  ㈠醫療費部分：原告主張其因系爭車禍受傷有支付醫療費用6萬
    2,221元等情。經查，原告因系爭車禍致傷而至羅東博愛醫
    院就醫並支出醫療費用合計5萬1,221元部分，業據提出羅東
    博愛醫院醫療費用收據為憑（見本院附民卷第17頁至第27頁
    ），可認係為治療上述傷勢所必要，且此部分請求亦為被告
    所不爭執，自屬可採。至於原告購買東山中藥房之傷藥費用
    為1萬1,000元乙節，雖有提出東山中藥房106年12月15日免
    用發票收據為證（見本院卷第124頁），然原告迄未舉證證
    明此傷藥乃經醫師處方，並屬治療上之必要支出，故此部分
    請求，尚非有據。從而，原告因系爭車禍所受醫療費用之損
    害應為5萬1,221元。原告逾此部分之請求，為無理由，不應
    准許。
  ㈡交通費部分：原告主張其因系爭車禍受傷而往返醫院就醫所
    生之交通費用為4,500元等情。經查，原告因傷往返羅東博
    愛醫院就醫9次，有前述醫療費用收據可憑，自有交通費用
    之支出，且原告請求就醫部分之交通費用以每次500元計算
    合計4,500元，亦為被告所不爭執。是原告請求賠償交通費
    用4,500元，為有理由，應予准許。
　㈢看護費用部分：原告主張其因上述傷勢於入院治療期間及出
    院後3個月內需人照顧，並以每日看護費用2,000元計算，共
    計22萬6,000元等情，業據提出羅東博愛醫院106年12月6日
    、106年12月28日診斷證明書為證（見本院附民卷第29頁至
    第31頁）。經查，被告就原告於住院期間及出院後3個月內
    需專人照護部分不爭執。就看護費用之計算基準部分，經本
    院函詢羅東博愛醫院，該院109年8月24日以羅博醫字第1090
    800074號函檢附該院照顧服務員收費標準證明，全日看護為
    每日2,000元（見本院卷第173頁），是原告主張每日看護費
    用為2,000元，亦合於一般常情。是原告主張親屬看護，以
    每日2,000元計算應屬適當。從而，原告請求賠償看護費用2
    2萬6,000元（計算式：113日×2,000元/日），為有理由，應
    予准許。
　㈣不能工作損失部分：原告主張其因上開傷勢於106年11月18日
    至107年5月22日住院及休養期間不能工作，以其當時每日薪
    資2,000元計算，受有不能工作之損失24萬8,000元等語。，
    固據提出連泰有限公司假設薪資證明（見本院卷第185頁）
    、羅東博愛醫院106年12月28日、107年3月22日診斷證明書
    為證（見本院交附民卷第29頁、第33頁）。經查，依原告提
    出之羅東博愛醫院106年12月28日、107年3月22日診斷證明
    書，分別記載「住院期間及出院後3個月需人照顧」、「107
    年3月22日門診複診宜再休養2月」（見本院交附民卷第29頁
    、第33頁），是原告主張因上述傷勢致其於106年11月18日
    至107年5月22日，共計5.77月不能工作，核屬有據。再者，
    原告雖提出連泰有限公司所出具之假設薪資證明（見本院卷
    第168頁），主張其每月平均工作日數為20日，以日薪2,000
    元計算，其薪資損失為24萬8,000元等節，惟依系爭證明書
    記載之內容可知原告於未上工時並無薪水可領，復無從知悉
    原告之派工日數，故無法據以計算原告不能工作之損失。且
    依本院調閱稅務電子閘門調件明細，關於原告106年度之全
    年給付總額資料，亦未見有每月4萬元收入之證據，但衡情
    原告因系爭車禍受傷無法工作確實會受有相當薪資之損失，
    是本院參酌勞動部107年度每月基本工資2萬2,000元為計算
    薪資損失之標準，則原告因上述傷勢導致不能工作之損害應
    為12萬6,940元【計算式：2萬2,000元×5.77月＝12萬6,940元
    】。原告逾此部分之請求，為無理由，不應准許。
  ㈤勞動能力減損部分：原告主張其因上述傷勢受有右手中指遠
    端指間關節永久性無法伸直，關節活動受限無法恢復，影響
    活動及工作，勞動能力減損比例為4%等節，業據提出羅東博
    愛醫院107年8月13日診斷證明書為證（見本院交附民卷第37
    頁）。經查，本院囑託臺大醫學院附設醫院就原告之勞動能
    力減損比例進行鑑定，鑑定結果略認：「參考美國醫學會「
    永久障害評估指引」，各項傷病評估如下：⑴右側第二掌骨
    底部骨折及右手中指槌狀指：評估其上肢障害比例為1%，合
    於全人障害比例1%、⑵右側第八至第十肋骨骨折併輕微氣血
    胸及左側第十肋骨骨折：評估其全人障害比例為1%、⑶肝臟
    及脾臟撕裂傷併輕微腹腔內積血：目前無遺存顯著障礙，評
    估其全人障害比例為0%。綜上，合併（依指引公式疊加，非
    直接相加）上述障害，得其全人障害比例2%。倘進一步參考
    「美國加州永久失能評估準則」，考量其受傷部位、職業屬
    性及事故時之年齡等因素，經換算可得其勞動能力減損比例
    為4%」。足認原告主張上述傷勢於治療後尚遺存之身體障害
    ，經評估減少勞動能力為4%等情為可採。而原告係84年10月
    14日出生，於本件車禍事故發生時（106年11月18日）為22
    歲，尚未年滿65歲強制退休之日。又原告每月平均薪資為2
    萬2,000元，已如上述。依此計算，原告請求自107年5月23
    日起至149年10月14日年滿65歲止所受減少勞動能力之損害
    ，依霍夫曼式計算法扣除中間利息（首期給付不扣除中間利
    息）核計其金額為24萬3,912元【計算方式為：10,560×22.0
    0000000+(10,560×0.00000000)×(23.00000000-00.00000000
    )=243,912.00000000000。其中22.00000000為年別單利5%第
    42年霍夫曼累計係數，23.00000000為年別單利5%第43年霍
    夫曼累計係數，0.00000000為未滿一年部分折算年數之比例
    (144/365=0.00000000)。採四捨五入，元以下進位】。原告
    逾此部分之請求，為無理由，不應准許。
　㈥機車修復費用：按不法毀損他人之物者，被害人得請求賠償
    其物因毀損所減少之價額，民法第196條定有明文；而依民
    法第196條請求賠償物被毀損所減少之價額，得以修復費用
    為估定之標準，但以必要者為限（例如：修理材料以新品換
    舊品，應予折舊），此有最高法院77年度第9次民事庭會議
    決議可資參照。查原告主張其所有系爭機車修理費用共6萬6
    ,750元（包含工資費用8,000元、零件費用5萬8,750元）等
    情，業據提出估價單為憑（見本院卷第136頁至第137頁）。
    其中工資費用8,000元，無折舊問題。而系爭機車有關零件
    部分之修復，既以新零件更換被損害之舊零件，則在計算損
    害賠償額時，自應將零件折舊部分予以扣除，始屬必要修復
    費用。是本院參酌行政院所頒固定資產耐用年數表及固定資
    產折舊率之規定，「機械腳踏車」之耐用年數為3年，依定
    率遞減法每年折舊1,000分之536，且其最後1年之折舊額，
    加歷年折舊累計額，其總和不得超過該資產成本原額之10分
    之9。另依營利事業所得稅查核準則第95條第6項規定「固定
    資產提列折舊採用定率遞減法者，以1年為計算單位，其使
    用期間未滿1年者，按實際使用之月數相當於全年之比例計
    算之，不滿1月者，以1月計」。又行政院所頒「固定資產耐
    用年數表」、「固定資產折舊率表」雖係為課稅之用，但在
    折舊計算，尚非不得引為計算之客觀依據。是據此計算，系
    爭機車自出廠日105年（西元2016年）1月（見本院限閱卷）
    ，迄本件事故發生時即106年11月18日，已使用1年11月，則
    零件扣除折舊後之修復費用為1萬3,866元（詳如附表計算式
    ）。是系爭機車必要回復原狀費用應為2萬1,866元（即8,00
    0元＋13,866元）。
　㈦精神慰撫金：按法院對於慰撫金之量定，應斟酌實際加害情
    形、所造成之影響、被害人痛苦之程度、兩造之身分地位、
    經濟情形及其他各種狀況，以核定相當之數額（最高法院47
    年台上字第1221號、51年台上字第223號判例參照）。經查
    ，原告因系爭車禍受有上述傷勢，歷經手術住院治療等情，
    確實身心受有痛苦，故原告請求賠償精神慰撫金，核屬有據
    。而原告現年26歲，高職畢業，從事廚具業，名下無其他財
    產；被告乙○○現年23歲，高職肄業，名下有汽車，無不動產
    ；業經兩造分別陳明在卷，且有稅務電子閘門財產所得調件
    明細表可考（見本院限閱卷）。本院審酌原告、被告乙○○之
    學歷、身分地位、經濟狀況、系爭車禍情節、原告所受傷勢
    、原告精神上所受痛苦之程度等情，認原告請求被告賠償非
    財產上之損害以34萬元為適當，逾此範圍之請求，不應准許
    。
　㈧綜上，原告因系爭車禍所受損害為101萬4,439元（計算式：
    醫療費5萬1,221元＋交通費4,500元＋看護費用22萬6,000元＋
    不能工作之損失12萬6,940元＋勞動力減損24萬3,912元＋機車
    修復費用2萬1,866元＋慰撫金34萬元）。
六、復按損害之發生或擴大，被害人與有過失者，法院得減輕賠
    償金額或免除之，民法第217條第1項定有明文。經查原告、
    被告乙○○不爭執就系爭車禍發生均有肇事原因，且「兩車行
    經無號誌路口，A車（即被告乙○○）未於30公尺處前打右轉
    方向燈且未注意右側來車，B車（即原告）未注意車前狀況
    且行經無號誌路口，未依規定減速慢行，做隨時停車之準備
    ，又受左側案外車影響視線未提高警覺，反嚴重超速行駛(
    約每小時83.92公里至99.17公里)，致遇有狀況閃避不及發
    生肇事，故同為肇事原因。」此亦有逢甲大學車輛行車事故
    鑑定研究中心行車事故鑑定報告書可憑（見本院刑事卷第72
    頁）。是本院衡酌發生系爭車禍之一切情狀，認被告乙○○與
    原告應各負50%之過失責任，方屬公允。是依民法第217條第
    1項規定按上開過失比例減輕賠償責任後，原告得請求賠償
    之金額為50萬7,220元（計算式：101萬4,439元×50%＝50萬7,
    220元，元以下四捨五入）。
七、又按強制汽車責任保險法第32條規定，保險人依本法規定給
    付之保險金，視為加害人或被保險人損害賠償金額之一部分
    ，加害人或被保險人受賠償請求時，得扣除之。從而保險人
    所給付受益人之保險金，可視為被保險人或加害人所負損害
    賠償金額之一部分，受害人倘已自保險金獲得滿足，自不得
    又對被保險人或加害人再事請求（最高法院90年台上字第82
    5號判決參照）。查原告已領取強制汽車責任理賠保險金8萬
    4,874元一節，業據原告自陳（本院卷第113頁背面），且為
    被告不爭執，堪可認定，是原告本件得請求之損害賠償金額
    應扣除84,874元。從而，原告得請求賠償之金額為42萬2,34
    6元。
八、且按因連帶債務人中之一人為清償、代物清償、提存、抵銷
    或混同而債務消滅者，他債務人一同免其責任。二人互負債
    務，而其給付種類相同，並均屆清償期者，各得以其債務，
    與他方之債務，互為抵銷。民法第274條、第334條第1項定
    有明文。經查，原告對系爭車禍之發生亦有過失，已如前述
    ，是原告自應對被告乙○○因系爭車禍所致損失負損害賠償責
    任。而被告乙○○抗辯因系爭車禍亦受有急診費支出、機車維
    修支出、手機、衣物與安全帽損壞重購之支出損害以及精神
    上之損害，合計為6萬元等情，除據提出機車修理估價單、
    醫療費用收據及電子發票證明（見本院附民卷第65頁至第69
    頁），此部分請求亦為原告所不爭執(見本院卷第290頁)，
    是被告乙○○抗辯因系爭車禍造成上述金額損失自屬可採。再
    者，原告、被告乙○○之過失比例，已如前述，是原告應賠償
    被告乙○○之金額即依按前述比例減輕50%，故被告乙○○得請
    求原告賠償之金額為3萬元。又被告乙○○對原告所負應給付4
    2萬2,346元之損害賠償債務，與原告對被告乙○○應給付3萬
    元之損害賠償債務，均屬金錢之債，且均屆清償期，是被告
    乙○○抗辯抵銷自屬有理，經核計於抵銷後原告得請求賠償之
    金額為39萬2,346元（計算式：42萬2,346元－3萬元＝39萬2,3
    46元）。
九、綜上所述，原告依侵權行為損害賠償法律關係，請求被告連
    帶給付原告39萬2,346元，及自109年7月25日起至清償日止
    ，按週年利率百分之5計算之利息等情，為有理由，應予准
    許。逾此範圍之請求，則屬無據，應予駁回。原告勝訴部分
    ，為所命給付未逾50萬元之判決，應依職權宣告假執行。並
    依職權諭知被告得供擔保後免為假執行。原告敗訴部分，其
    假執行之聲請，失其依據，應一併駁回。
十、訴訟費用負擔之依據：民事訴訟法第79條、第85條第2項。
中　　華　　民　　國　　110 　年　　12　　月　　15　　日
                  民事庭  法　官　蔡仁昭
以上正本係照原本作成。
如對本判決上訴，須於判決送達後20日之不變期間內，向本院
提出上訴狀。如委任律師提起上訴者，應一併繳納上訴審裁判
費。
中　　華　　民　　國　　110 　年　　12　　月　　15　　日
                  　　　　書記官　劉婉玉
附表：
折舊時間           金額
第1年折舊值        58,750×0.536=31,490
第1年折舊後價值    58,750-31,490=27,260
第2年折舊值        27,260×0.536×(11/12)=13,394
第2年折舊後價值    27,260-13,394=13,866